【裁判字號】    97,審訴,395
【裁判日期】    980120
【裁判案由】    偽造有價證券等
【裁判全文】
臺灣士林地方法院刑事判決             97年度審訴字第395號
公  訴  人  臺灣士林地方法院檢察署檢察官
被      告  甲○○
選任辯護人  張寧洲律師
上列被告因偽造有價證券等案件，經檢察官提起公訴（97年度偵
字第6858號），本院判決如下：
    主  文
甲○○犯收受贓物罪，處有期徒刑參月，減為有期徒刑壹月又拾
伍日；又犯偽造有價證券罪，處有期徒刑壹年陸月，減為有期徒
刑玖月，偽造之支票（發票人：林朝明、發票日：九十六年元月
二十二日、票面金額：貳萬玖仟元、票號：CH0000000 號）壹紙
及偽造之「林朝明」印章壹枚均沒收，應執行有期徒刑拾月，偽
造之支票（發票人：林朝明、發票日：九十六年元月二十二日、
票面金額：貳萬玖仟元、票號：CH0000000 號）壹紙及偽造之「
林朝明」印章壹枚均沒收。
    事  實
一、甲○○於民國95年12月底某日，在臺北縣三重巿中興橋附近
    的福客多便利商店，明知朱麗惠（另經檢察官偵查聲請簡易
    判決處刑）所交付之票號CH0000000 號臺北巿第九信用合作
    社營業部空白支票係來路不明，為朱麗惠在臺北巿萬華區龍
    山寺前機車上所拾獲之贓物，竟仍因朱麗惠為籌款購買毒品
    及使朱麗惠清償欠伊之款項而將該支票連同刻有「林朝明」
    字樣之印章予以收受，並在該支票上偽填發票日「96年元月
    22日」及票面金額「29000 」、「貳萬玖仟元整」，且蓋用
    上開刻有「林朝明」字樣之印章於發票人簽章欄後，於96年
    1 月20日向不知情之丙○○陳稱無帳戶可提兌領，而利用不
    知情之丙○○於96年1 月24日持該支票向臺北縣三重巿五常
    郵局提示兌領而行使，嗣經發覺為掛失空白支票，而經警循
    線查獲朱麗惠後報告臺灣臺北地方法院檢察署偵辦查獲。
二、案經臺灣臺北地方法院檢察署檢察官自動檢舉呈請臺灣高等
    法院檢察署檢察長令轉臺灣士林地方法院檢察署檢察官偵查
    起訴。
    理  由
壹、程序部分：
一、按被告以外之人（包括證人、鑑定人、告訴人、被害人及共
    同被告等）於審判外之陳述雖不符刑事訴訟法第159 條之1
    至之4 等四條之規定，而經當事人於審判程序同意作為證據
    ，法院審酌該言詞陳述或書面陳述作成時之情況，認為適當
    者，亦得為證據；當事人、代理人或辯護人於法院調查證據
    時，知有刑事訴訟法第159 條第1 項不得為證據之情形，而
    未於言詞辯論終結前聲明異議者，視為有前項之同意，同法
    第159 條之5 定有明文。立法意旨在於傳聞證據未經當事人
    之反對詰問予以核實，原則上先予排除。惟若當事人已放棄
    反對詰問權，於審判程序中表明同意該等傳聞證據可作為證
    據；或於言詞辯論終結前未聲明異議，基於尊重當事人對傳
    聞證據之處分權，及證據資料愈豐富，愈有助於真實發見之
    理念，且強化言詞辯論主義，使訴訟程序得以順暢進行，上
    開傳聞證據亦均具有證據能力。查被害人林朝明之妻乙○○
    、證人朱麗惠及丙○○於警詢時之陳述，雖屬傳聞證據，惟
    被告及辯護人於本院審理中對該等證據之證據能力表示「沒
    有意見，同意採為證據」（見本院98年1 月13日審判筆錄）
    ，且迄至言詞辯論終結前亦未再聲明異議，本院審酌上開證
    據資料製作時之情況，尚無違法不當及證明力明顯過低之瑕
    疵，認為以之作為證據應屬適當，故逕依刑事訴訟法第159
    條之5 規定，認前揭證據資料均例外有證據能力。
二、再按被告以外之人於偵查中向檢察官所為陳述，除顯有不可
    信之情況者外，得為證據，同法第159 條之1 第2 項定有明
    文。偵查中對被告以外之人（包括證人、鑑定人、告訴人、
    被害人及共同被告等）所為之偵查筆錄，或被告以外之人向
    檢察官所提之書面陳述，性質上均屬傳聞證據。惟現階段刑
    事訴訟法規定檢察官代表國家偵查犯罪、實施公訴，依法其
    有訊問被告、證人及鑑定人之權，證人、鑑定人且須具結，
    而實務運作時，檢察官偵查中向被告以外之人所取得之陳述
    ，原則上均能遵守法律規定，不致違法取供，其可信度極高
    ，職是，被告以外之人前於偵查中已具結而為證述，除反對
    該項供述得具有證據能力之一方，已釋明「顯有不可信之情
    況」之理由外，不宜以該證人未能於審判中接受他造之反對
    詰問為由，即遽指該證人於偵查中之陳述不具證據能力。查
    被害人林朝明之妻乙○○、證人朱麗惠、陳倩青及丙○○於
    檢察官偵查中所為之證述，其等未曾提及檢察官在偵查時有
    不法取供之情形，被告及辯護人對前開供述得具有證據能力
    於本院審判時亦表明「沒有意見，同意採為證據」（見本院
    98年1 月13日審判筆錄），依上說明，其等於偵查中之證言
    自具有證據能力。
三、本案認定事實所引用之卷內其他物證（上開支票、退票理由
    單、連線郵局電腦託收票據收據、掛失止付票據提示人資料
    查報表、票據掛失止付通知書及遺失票據申報書），並無證
    據證明係公務員違背法定程序所取得，是上開物證，均有證
    據能力。
貳、實體方面：
一、前揭犯罪事實，業據被告甲○○於本院準備程序及審理時供
    認不諱（見本院98年1 月13日準備程序筆錄及審判筆錄），
    核與被害人林朝明之妻乙○○於警詢時指述及偵查中證述情
    節相符（見第12180 號偵查卷第5 至6 頁、第41至42頁，第
    2400號偵查卷第12至13頁，第6858號偵查卷第82頁），並經
    證人朱麗惠、丙○○於警詢時陳述及偵查中證述、證人陳倩
    青於偵查中證述屬實（見第12180 號偵查卷第10至12頁、第
    19至20頁，第6858號偵查卷第13至16頁、第26至27頁、第27
    至28頁、第65至67頁、第81至82頁），復有發票人林朝明、
    發票日96年元月22日、票面金額2 萬9,000 元、票號CH0000
    000 號之支票影本、退票理由單影本、連線郵局電腦託收票
    據收據影本、掛失止付票據提示人資料查報表影本、票據掛
    失止付通知書影本及遺失票據申報書影本各1 紙在卷可資佐
    證（見第12180 號偵查卷第7 頁、第21頁、第23頁、第24頁
    、第26頁、第28頁），足徵被告自白與事實相符。本件事證
    明確，被告犯行均堪認定，應依法論科。
二、按被告在空白支票上偽造「林朝明」之印文一枚，單從形式
    上觀察已足知悉其係表示由「林朝明」開立該張支票之意，
    而非單純偽造印文，自應該當於偽造有價證券之構成要件，
    其復將該支票持以行使，顯然對於上開支票之內容有所主張
    。核被告所為，係犯刑法第349 條第1 項之收受贓物罪及同
    法第201 條第1 項之偽造有價證券罪。被告偽造「林朝明」
    印文之行為為偽造有價證券之部分行為，其偽造後復持以行
    使，行使之低度行為為偽造之高度行為所吸收，均不另論罪
    。又按行使偽造有價證券以使人交付財物，如果所交付者即
    係該證券本身之價值，則其詐欺取財仍屬行使偽券之行為，
    不另成立詐欺罪名（最高法院25年度上字第1814號判例參照
    ），是本案自不另論詐欺取財罪，附此述明。被告利用不知
    情之丙○○行使其偽造之有價證券，為間接正犯。被告所犯
    上開2 罪間，犯意各別，行為互殊，罪名不同，應予分論併
    罰。又被告僅因貪圖小利，一時失慮而偽造有價證券致罹重
    典，且所偽造之支票僅1 張，金額新臺幣2 萬9,000 元，並
    非鉅額，且該支票已因掛失空白票據而遭退票，對林朝明實
    質權益、社會經濟及交易秩序尚未造成重大影響，所生危害
    有限，犯罪情節尚非極為重大，又被告犯罪後供認犯行，顯
    有悔改之意，其所犯之罪刑與犯罪情節相較，實屬情輕法重
    ，客觀上顯可資憫恕，本院認就偽造有價證券罪部分如處以
    有期徒刑3 年之法定最低刑度猶嫌過重，應依刑法第59條之
    規定，就偽造有價證券罪部分減輕其刑。爰審酌被告收受他
    人遭竊之支票，維持並穩固財產犯罪之違法狀態而助長竊風
    ，導致被害人追回失物之困難，又偽造有價證券侵害發票人
    之權益，並有妨礙交易安全及社會公共信用之虞，兼衡被告
    偽造票面金額之多寡及其犯罪後坦承犯行，已有悔意之態度
    等一切情狀，各量處如主文所示之刑。又被告犯罪時間均在
    96年4 月24日以前，合於中華民國九十六年罪犯減刑條例之
    減刑要件，所犯收受贓物及偽造有價證券罪，均依該條例規
    定減刑如主文所示，並定其應執行之刑。
三、扣案之偽造支票（發票人：林朝明、發票日：96年元月22日
    、票面金額：29,000元、票號：CH0000000 號）一紙，係被
    害人林朝明遭竊後經他人偽造之有價證券，不問屬於被告與
    否，應依刑法第205 條之規定宣告沒收。至前開支票上偽造
    之「林朝明」印文一枚，屬偽造支票之一部分，已因支票之
    沒收而包括在內，則不另為沒收之諭知。又偽造之刻有「林
    朝明」字樣之印章，係偽造之印章，無證據證明業已滅失，
    不問屬於被告與否，應依刑法第219 條之規定宣告沒收。
據上論斷，應依刑事訴訟法第299 條第1 項前段，刑法第349 條
第1 項、第201 條第1 項、第59條、第51條第5 款、第205 條、
第219 條，中華民國九十六年罪犯減刑條例第2 條第1 項第3 款
、第7 條、第10條第1 項，判決如主文。
本案經檢察官游儒倡到庭執行職務。
中    華    民    國    98    年    1     月    20    日
                  刑事第一庭審判長法  官 洪英花
                                  法  官 雷雯華
                                  法  官 王沛雷
以上正本證明與原本無異。
如不服本判決應於收受判決後10日內向本院提出上訴書狀，並應
敘述具體理由; 其未敘述上訴理由者，應於上訴期間屆滿20日內
向本院補提理由書 (均須按他造當事人之人數附繕本)「 切勿逕
送上級法院」。
                                  書記官 趙彩彤
中    華    民    國    98    年    1     月    20    日
附錄論罪科刑法條全文：刑法第349 條、第201 條
中華民國刑法第349條
（普通贓物罪）
收受贓物者，處 3 年以下有期徒刑、拘役或 5 百元以下罰金。
搬運、寄藏、故買贓物或為牙保者，處 5 年以下有期徒刑、拘役
或科或併科 1 千元以下罰金。因贓物變得之財物，以贓物論。
中華民國刑法第201條
（有價證券之偽造變造與行使罪）
意圖供行使之用，而偽造、變造公債票、公司股票或其他有價證
券者，處3 年以上 10 年以下有期徒刑，得併科 3 千元以下罰
金。行使偽造、變造之公債票、公司股票或其他有價證券，或意
圖供行使之用，而收集或交付於人者，處1 年以上7 年以下有期
徒刑，得併科3千元以下罰金。


司法院資訊處製作；財團法人民間司法改革基金會備份。
